【裁判字號】    90,訴,61
【裁判日期】    900226
【裁判案由】    清償債務
【裁判全文】
臺灣高雄地方法院民事判決  九十年度訴字第六一號
    原      告  中興商業銀行股份有限公司
    法定代理人  丙○○
    送達代收人  乙○○
    被      告  甲○○
右當事人間請求清償借款事件，本院判決如左：
    主      文
被告應給付原告新台幣柒拾伍萬柒仟玖佰元，及自民國八十八年六月二十七日起至清
償日止，按年息百分之十．一七五計算之利息，並自民國八十八年七月二十八日起至
清償日止，逾期在六個月以內者，按上開利率百分之十，超過六個月者，按上開利率
百分之二十計算之違約金。
訴訟費用由被告負擔。
    事      實
甲、原告方面：
  一、聲明：求為判決如主文所示。
  二、陳述：訴外人鄭秀鳳以被告甲○○為連帶保證人，於民國八十五年二月二十七
      日向原告借款新台幣（下同）八十四萬元，約定自八十五年二月二十七日起至
      九十二年二月二十七日止，六十三萬元部分按月計付利息，到期時一次清償；
      二十一萬元部分自八十五年三月份起，按月於每月二十七日依年金法本均定額
      償還，如未按期給付，即喪失期限利益，全部債務視為到期，利息依原告基本
      放款利率機動調整再加年率百分之一．六二五後計算，如逾期清償，在六個月
      以內者，按上開利率百分之十，超過六個月者，按上開利率百分之二十計付違
      約金。詎訴外人鄭秀鳳自八十八年六月二十七日起即未按期攤還，依約定被告
      應喪失系爭借款之期限利益，而當時原告之基本放款利率為年息百分之八．五
      五，依上開約定加碼後，利息為年息百分之十．一七五計算，故訴外人鄭秀鳳
      尚欠原告七十五萬七千九百元及如主文所示之利息、違約金迄未清償，而被告
      甲○○為本件連帶保證人，為此本於連帶保證法律關係提起本件訴訟。
  三、證據：提出借據一件、約定書一件、查詢單四件、基本放款利率表一件、戶籍
      謄本一件，並聲請訊問證人陳薏如。
乙、被告方面：
  一、聲明：原告之訴駁回；訴訟費用由原告負擔。
  二、陳述：借據上連帶保證人的簽名不是我簽的，我不知道當連帶保證人的事，原
      告不能向我請求。
    理      由
一、本件原告主張：訴外人鄭秀鳳以被告甲○○為連帶保證人，於八十五年二月二十
    七日向原告借款八十四萬元，約定自八十五年二月二十七日起至九十二年二月二
    十七日止，六十三萬元部分按月計付利息，到期時一次清償；二十一萬元部分自
    八十五年三月份起，按月於每月二十七日依年金法本均定額償還，如未按期給付
    ，即喪失期限利益，全部債務視為到期，利息依原告基本放款利率機動調整再加
    年率百分之一．六二五後計算，如逾期清償，在六個月以內者，按上開利率百分
    之十，超過六個月者，按上開利率百分之二十計付違約金。詎訴外人鄭秀鳳自八
    十八年六月二十七日起即未按期攤還，依約定被告應喪失系爭借款之期限利益，
    而當時原告之基本放款利率為年息百分之八．五五，依上開約定加碼後，利息為
    年息百分之十．一七五計算，故訴外人鄭秀鳳尚欠原告七十五萬七千九百元及如
    主文所示之利息、違約金迄未清償，而被告甲○○為本件連帶保證人，為此本於
    連帶保證法律關係提起本件訴訟等語。被告則以：借據上連帶保證人的簽名不是
    我簽的，我不知道當連帶保證人的事，原告不能向我請求等語置辯。
二、本件原告主張之事實，已據其提出被告所不爭執之借據、約定書、查詢單、基本
    放款利率表為證，自堪信為實在。
三、被告雖抗辯借據上連帶保證人的簽名不是我簽的，我不知道當連帶保證人的事云
    云，惟查，證人即原告本件借款之對保行員陳薏如到庭證述：「（借據是否你所
    對保？情形如何？提示並告以要旨）是我親自對保，當時被告拿身分證、印章對
    保，簽名是他自己簽的」等語（見本院九十年二月十二日言詞辯論筆錄），且經
    本院核對證人陳薏如所提出之卷存被告甲○○於另件向原告借款九十一萬元之借
    據、消費者貸款申請及調查表、擔保品領回證擔保回塗銷申請書上之「甲○○」
    簽名，與本件借據上連帶保證人「甲○○」之簽名，二者勾勒之筆順、運筆之角
    度均屬相同，顯見二者為同一人所簽，而被告對上開借據、消費者貸款申請及調
    查表、擔保品領回證擔保回塗銷申請書上「甲○○」之簽名自承皆為其所簽名（
    見本院九十年二月十二日言詞辯論筆錄），是被告之抗辯，並無可採。
四、按保證債務之所謂連帶，係指保證人與主債務人負同一之債，對於債權人各負全
    部給付之責任，此就民法第二百七十二條第一項規定連帶連帶債務之文義參照觀
    之甚明。故連帶保證與普通保證不同，縱使無民法第七百四十六條所揭示之情形
    ，亦不得主張同法第七百四十五條關於先訴抗辯權之權利，此經最高法院著有四
    十五年台上字第一四二六號民事判例可資參照。經查，被告既為訴外人鄭秀鳳本
    件借款之連帶保證人，從而原告依連帶保證契約請求被告給付七十五萬七千九百
    元，及自八十八年六月二十七日起至清償日止，按年息百分之十．一七五計算之
    利息，並自八十八年七月二十八日起至清償日止，逾期在六個月以內者，按上開
    利率百分之十，超過六個月者，按上開利率百分之二十計算之違約金，依首揭之
    說明，即屬正當，應予准許。
五、據上結論，本件原告之訴為有理由，依民事訴訟法第七十八條，判決如主文。
中      華      民      國    九十      年      二      月    二十六    日
                              臺灣高雄地方法院民事第二庭
~B法      官  曾吉雄
右為正本係照原本作成。
如對本判決上訴，須於判決送達後廿日內向本院提出上訴狀。
中      華      民      國    九十      年      二      月    二十六    日
~B法院書記官  林國龍


司法院資訊處製作；財團法人民間司法改革基金會備份。
